【裁判字號】    91,重上更(一),185
【裁判日期】    920312
【裁判案由】    常業詐欺
【裁判全文】
臺灣高等法院臺中分院刑事判決              九十一年度重上更(一)字第一八五號
    上  訴  人  臺灣南投地方法院檢察署檢察官
    上  訴  人
    即  被  告  Ｐ○○
    選任辯護人  張淑琪
右上訴人等因被告常業詐欺案件，不服臺灣南投地方法院八十六年度訴字第二八六號
中華民國八十六年七月三十一日第一審判決（起訴案號：臺灣南投地方法院檢察署八
十六年度偵字第一七九九號、第二一二二號、第二二一二號），提起上訴，經判決後
，由最高法院發回更審，本院判決如左：
    主    文
原判決關於Ｐ○○部分撤銷。
Ｐ○○共同常業詐欺，處有期徒刑伍年，應於刑之執行完畢或赦免後，令入勞動場所
強制工作參年。
扣案如附表貳所示之物品，均沒收。
    事    實
一、Ｐ○○、與ｌ○○（經本院判刑確定）ａ○○（另由臺灣士林地方法院審理）及
    姓名年籍不詳之成年女子二人與另一不詳姓名年籍之成年男子一人以及Ｒ○○（
    另經原審法院判決確定）等七人，共同基於意圖為自己不法之所有之犯意聯絡，
    自民國（以下同）七十九年間起至八十六年三月二十七日止，分成不同編組之成
    員或單獨一人或二人、三人、四人一組，組成俗稱之金光黨詐欺集團，七人均以
    之為常業，連續多次在宜蘭縣、臺北縣、臺中縣市、彰化縣市、屏東縣、南投縣
    、基隆市、高雄縣市等地，利用人性貪小便宜之心理，找尋年紀較大之老人，或
    以為老榮民辦理探親為由，騙取老榮民之金錢，或向低收入戶誆稱：欲調查低收
    入戶之情形，並要求低收入戶交出印鑑、存摺等物以便逢年過節可得領取物品及
    補助等語，騙取低收入戶之印鑑、存摺及取款條，並請該低收入戶押妥取款條之
    方式騙取低收入戶之救濟金、或以由Ｐ○○、ａ○○或Ｒ○○及上開不詳姓名年
    籍之成年男女分別擔任傻女、傻子，身懷鉅款，而由未扮演傻女傻子之其他集團
    成員，擔任向被害人搭訕之工作。而負責搭訕之成員，即以藉故問路、找醫生、
    或帶同傻女、或傻子去跳舞、找帥哥之方式，與被害人搭訕，並佯稱為可將使傻
    女或傻子之金錢騙取以濟貧行善，使被害人陷於錯誤，而乘坐ｌ○○、Ｒ○○或
    不詳姓名年籍之男子所駕駛之計程車，前往被害人住處、銀行或郵局提領現金並
    取出金飾等物，交付Ｐ○○、ｌ○○、ａ○○、Ｒ○○及其他姓名年籍不詳之人
    ，再轉交予該扮演傻女或傻子者，藉口需以此方式始能取信扮演傻女或傻子者，
    而趁被害人不注意之際，將被害人所交付之財物，掉包為石頭、巧克力、麵條、
    餅干、飲料、絲巾、白報紙、書本等物，被害人於下車之際，Ｐ○○、ｌ○○、
    及上開其他不詳姓名年籍之人即向被害人誆稱：除將被害人之物品交付外，並將
    傻女或傻子之物及其他獎品亦一併交付被害人，使被害人喜出望外，而疏於查證
    之際即收取Ｐ○○、ｌ○○、ａ○○、Ｒ○○等人所交付業經掉包之物品，俟Ｐ
    ○○、ｌ○○、ａ○○、Ｒ○○及其他姓名年籍不詳之人離開後，被害人打開包
    裹，發現包裹裡面僅有巧克力、麵條、餅干、飲料、絲巾、白報紙等物始知受騙
    ，而受有損失。Ｐ○○、ｌ○○、ａ○○及其他不詳姓名年籍之人，自七十九年
    間起至八十六年三月二十七日止，計犯有如附表壹所列之犯行。嗣於八十六年三
    月二十七日上午十一時許，ｌ○○、ａ○○、Ｐ○○三人在南投縣魚池鄉魚池分
    駐所前，為警查獲。並扣得如附表貳所列之物品、ａ○○持有之所有人何其生於
    四年前失竊之郵局存款簿一本、及ａ○○、Ｐ○○、ｌ○○三人詐欺之贓款新臺
    幣（以下同）七十二萬元。
二、案經南投縣警察局集集分局報請臺灣南投地方法院檢察署檢察官偵查起訴及移送
    併辦（移送併辦案號：臺灣南投地方法院檢察署八十六年度偵字第二三三八號、
    第二五二二號、第二六四七號、第二六七八號、第三二四五號、第二六七八號、
    第二六一九號、八十七年度偵字第七三號，臺灣基隆地方法院檢察署八十六年度
    偵字第二一四七號、臺灣宜蘭地方法院檢察署八十六年度偵字第二三七九號、第
    二六七三號）。
    理    由
一、訊據上訴人即被告（以下稱被告）Ｐ○○矢口否認涉有右揭詐欺犯行，並辯稱略
    以：伊並不認認識ｌ○○，且伊從未涉有何上開詐欺犯行云云，惟查：
    (一)右揭被告Ｐ○○與已判刑確定之ｌ○○及ａ○○及其他不詳姓名年籍之人計七
      人共同詐欺被害人財物之事實，業據被害人亥○○、ｈ○○、Ｄ○○、辛○、
      Ｅ○○、Ｔ○、ｋ○○○、天○○○、Ｗ○○○、Ａ○○、ｍ○○○、黃○○
      、Ｓ○○○、余胡阿珠、林秋霞、巫張淑女、俞呂滿、張謝茶、黃邱月、戌○○、廖李玷、Ｏ○○○、卯○○、甲○○○、黃謝春梅、Ｋ○○○、Ｖ○○○
      、ｊ○○○、Ｙ○○、Ｃ○○○、宙○○○、丙○○、丁○○、ｅ○○○、丑
      ○○、Ｕ○○、辰○○○、Ｍ○、Ｉ○○、ｂ○○、Ｂ○○○、未○○、ｉ○○、癸○○○、寅○○、酉○○○、ｆ○○、宇○○○、Ｎ○○○、ｃ○○、
      ｇ○○○、Ｈ○○○、林月我、申○○、周闕腳、黃陳、蘇陳梅、王吳金蓮
      、地○○○、己○○○、戊○○○、Ｇ○○、ｄ○○、Ｑ○○○、Ｊ○○○、
      Ｌ○、Ｘ○○、玄○○、Ｆ○○○、黃嘉代等分別於警訊、偵查、原審及本院
      前審及本院審理中指述綦詳，並或經當庭指認無訛，而ａ○○亦於警訊中坦承
      確有與被告Ｐ○○、ｌ○○共同行騙，復有扣案如附表貳之物及辛○所有郵政
      存簿儲金儲金簿局號○四○一○一之九號、帳號○○八二四三之一，Ｔ○所有
      郵政存簿儲金儲金簿局號000000－0號、帳號○二五八七五之一號影本
      一本，ｋ○○○臺中市第九信用合作社三十萬元之借據影本一份，Ａ○○所有
      之彰化市市○○里七號永昌珠寶銀樓手鍊、大陸玉馬鞍、項鍊保單各一紙
      、臺中市○○路二二一號聚寶銀樓手鍊、項鍊、觀音墜各保單一紙、彰化市○○路五一二號集盛珠寶銀樓手鍊、項鍊保單影本各一紙、臺北縣三重市○○路
      五十三號利發銀樓項鍊、玉戒保單影本各一紙、臺北縣新莊市○○路四一一號
      金中和銀樓金戒指保單影本一份、Ｏ○○○配偶陳敏章所有之臺中縣沙鹿鎮農
      會000000000之二號存款簿影本一份，黃謝春梅所有之臺中市第八信
      用合作社帳號0000－0000000000號存款存摺影本一本，Ｙ○○
      所有之南投市○○街郵局局號000000－0號、○六二一四五之九號存簿
      儲金簿影本一份、Ｍ○所有之田尾郵局局號一二二一○二之九、帳號○○五四
      六七之七號郵政存簿儲金儲金簿影本一本、宇○○○所有之臺中市第一信用合
      作社00000000000000號活期存款存摺影本一本、ｇ○○○所有
      之郵政存簿儲金儲金簿局號一二九○○○之一號、帳號○二二三七八之五號影
      本一本及ｇ○○○所有之彰化市○○路○段二一九號彰化天成銀樓金戒指保單
      影本一份、臺中市○○街九十一號天發銀樓保單影本一份、彰化市○○路二十
      號保單影本一份臺中市○○區○○路二段九十三號金華山銀樓保單一份，林月
      我所有之金瑞昌銀樓、金玉光銀樓、金星銀樓統一銀樓保單影本各一紙，蔡粧
      所有彰化銀行存款存單一份、Ｄ○○所有之郵政存簿儲金儲金簿局號0000
      00－0號、帳號○○四七五七之二號影本一本、己○○○所有之南投縣國姓
      農會活期儲蓄存款存摺影本一份、Ｇ○○所有之郵政存簿儲金儲金簿局號00
      0000－0號、帳號○二○七三五之五號影本一份可資佐證，被告Ｐ○○右
      揭犯行，已堪認定。
    (二)雖被告Ｐ○○於本院前審另具狀陳稱：伊自八十一年十月至八十四年十一月止
      ，在臺北市士東公有市場經營服飾業，有同業之陳秋碧、呂育英、陳碧珠、陳
      明和可資佐證，而本件公訴人所指之行騙時間均為上午八時至十時許，且犯罪
      地區，均遍及中、南部，然被告Ｐ○○除經營服飾店外，尚需照顧一家大小，
      實無可能分身再犯上開詐欺行云云，惟查：被告Ｐ○○及其配偶楊文榮於原審
      均一致陳稱：被告Ｐ○○於八十四年十一月即已結束上開服飾店之經營等語，
      而如附表壹所列之詐欺犯行，大部分均集中於八十四年十一月以後，且服飾店
      之經營係屬自由業，果就此訊問未能與二十四小時在一起之同業陳秋碧、呂育
      英、陳碧珠、陳明和等人有關二年多前，被告Ｐ○○是否均有在其所經營之服
      飾店看店，而未往中南部等事項，陳秋碧、呂育英、陳碧珠、陳明和等人實屬
      不可能為明確之指證，果能指證，況被告Ｐ○○縱有看店，則其所為如附表所
      列之詐欺犯行，均於短時間內即已完成，且楊文榮亦於原審法院審理中證稱：
      Ｐ○○有時晚歸，說是去唱卡拉ＯＫ等語，是亦難以被告Ｐ○○有在店內看店
      及有回家，即為有利於被告Ｐ○○之認定。又已判刑確之同案被告ｌ○○亦於
      警訊時明確供稱：參與詐欺之人有伊及ａ○○、Ｐ○○及小芳等語，（詳見臺
      灣南投地方法院檢察署八十六年度偵字第二六一九號卷第三十五頁背面），故
      被告ｌ○○嗣於審理中翻異前供，改稱：伊並不認識Ｐ○○云云，應係事後迴
      護被告Ｐ○○之供詞自明，且共犯ａ○○、同案被告ｌ○○、及被告Ｐ○○三
      人於八十六年三月二十七日經警查獲之際，共犯ａ○○即供稱：伊於八十六年
      三月二十七日邀請被告Ｐ○○到南投玩，並提議下手詐騙財物等語，（詳見臺
      灣南投地方法院檢察署八十六年度偵字第二六一九號卷第四十三頁背面），而
      被告Ｐ○○亦於警訊時自承：伊與ｌ○○約定於八十六年三月二十七日上午九
  時，前往埔里鎮圓環見面，由ｌ○○駕駛車牌號碼ＯＹ－一五○號計程車，尾
      隨在後，伊與ａ○○則在街上尋找目標，沒多久見有一位婦人，伊即假裝向該
      婦人詢問，婦產科如何走，該婦人向伊表示不知道，伊即站於一旁，後由ａ○○接著與該婦人交談，伊乘ａ○○與該婦人交談間，再向該婦人詢問婦產科如
      何走？且向該婦人佯稱你如果知道，且說明如何走到婦產科，伊即可給予該婦
      人一萬元，並當場出示一萬元給該婦人看，該婦人即答應帶伊前往婦產科，ａ
      ○○同時攔一輛計程車，該計程車之駕駛人即為ｌ○○，在車上伊故意露出現
      金五十萬元給該婦人看，並向該婦人表示伊是有錢人，如果該婦人也是有錢人
      ，只要該婦人把錢給伊看，伊即將身上所有之錢，均給該婦人，在旁之ａ○○
      亦附和伊之說詞，並向該婦人表示，伊很傻，你有錢不賺，只要給伊看一下錢
      ，即可賺一大筆錢，惟該婦人說沒有錢，但可以回家拿或向人借，伊與ａ○○
      即再向該婦人表示有無金子，該婦人再回答要回家拿，結果在載該婦人回家後
      ，即遭警逮捕等語（詳見臺灣南投地方法院檢察署八十六年度偵字第一七九九
      號卷第十一頁、第十二頁），均與如附所示之詐欺犯行，如出一轍，參諸被害
      人亥○○、ｈ○○、Ｄ○○、辛○、Ｅ○○、Ｔ○、ｋ○○○、天○○○、Ｗ
      ○○○、Ａ○○、ｍ○○○、黃○○、Ｓ○○○、余胡阿珠、林秋霞、巫張淑
      女、俞呂滿、張謝茶、黃邱月、戌○○、廖李玷、Ｏ○○○、卯○○、甲○○○、黃謝春梅、Ｋ○○○、Ｖ○○○、ｊ○○○、Ｙ○○、Ｃ○○○、宙○○○、丙○○、丁○○、ｅ○○○、丑○○、Ｕ○○、辰○○○、Ｍ○、Ｉ○○
      、ｂ○○、Ｂ○○○、未○○、ｉ○○、癸○○○、寅○○、酉○○○、ｆ○○、宇○○○、Ｎ○○○、ｃ○○、ｇ○○○、Ｈ○○○、林月我、申○○、
      周闕腳、黃陳、蘇陳梅、王吳金蓮、地○○○、己○○○、戊○○○、Ｇ○○、ｄ○○、Ｑ○○○、Ｊ○○○、Ｌ○、Ｘ○○、玄○○、Ｆ○○○、黃嘉
      代等於警訊時堅決指稱：被告Ｐ○○確有詐欺伊等之財物，且被告Ｐ○○即係
      扮演傻女之人等語，以及被害人亥○○、ｈ○○、Ｄ○○、辛○、Ｅ○○、Ｔ
      ○、Ｗ○○○、Ａ○○、ｍ○○○、Ｓ○○○、俞呂滿、黃邱月、戌○○、廖
      李玷、Ｏ○○○、卯○○、甲○○○、黃謝春梅、Ｋ○○○、Ｖ○○○、ｊ○○○、Ｙ○○、Ｃ○○○、宙○○○、丙○○、丁○○、ｅ○○○、丑○○、
      Ｕ○○、辰○○○、Ｉ○○、未○○、酉○○○、ｃ○○、ｇ○○○、Ｈ○○○、王吳金蓮、地○○○、己○○○、ｄ○○、Ｌ○、Ｘ○○、玄○○、Ｆ○○○再於原審法院審理中，以及被害人黃嘉代於本院前審審理中及被害人Ｓ○○○，尤彩蓮、Ｉ○○、古林已妹於本院審理中，均一致堅決指稱：被告Ｐ○○即係騙伊等之人等語（見本院九十一年十一月四日、同年十二月三十日訊問
      筆錄），並參諸同案已判刑確定之被告ｌ○○自承有參與如附表所示之七至八
      件之詐欺犯行，且上開被害人亦能詳細指證被告ｌ○○確有參與部分詐欺犯行
      ，而並能指證部分詐欺犯行被告ｌ○○確未參與，且對被告Ｐ○○部分則指稱
      ：被告Ｐ○○確有全部參與等語，足證上開被害人亥○○等人之指證被告Ｐ○○有為如附表所列之詐欺犯行，應為真實，且非憑空指認至明，從而被告Ｐ○○確有參與如附表壹所列之詐欺犯行應臻明確，是被告Ｐ○○右揭辯稱：伊並
      未參與如附表所列之任何一件詐欺犯行云云，自非可採，併予敘明。
二、本院前審審理時被告之辯護人雖以：(一)附表壹編號五十行為時間為上午八時許，
    金融機關尚未上班，被告等焉有可能犯案，且台中市政府並非位於自由路，被害
    人指述顯為不實。(二)附表壹編號五十九與附表六十三行為地點分別在基隆與台中
    市，惟其行為時間僅相隔一小時，與常情不符。惟查：
    (一)附表壹編號五十行為時間為上午八時許，金融機關固尚未上班，然被告等係先
      搭訕、遊說被害人宇○○○，並載同被害人宇○○○在台中市市區繞，再陪同
      被害人宇○○○回家拿取存摺及定期存款單，至金融機關領取金錢，依此推算
      ，被害人宇○○○至金融機關領取金錢之時間，當已在九時以後。且被害人宇
      ○○○於警訊中強調其被害地點為台中市政府，而台中市政府即位於自由路與
      民權路交叉路口附近，被害人宇○○○對於台中市○○○○○道路，縱未能正
      確之描述，亦無礙於其指訴之真意。
    (二)附表壹編號五十九部分，被告等犯罪行為時間係八十五年四月二十三日上午十
      時三十分（見八十六年度偵字第二一四七號卷第四十、三十二頁），原審誤為
      八十六年三月七日上午十時許。自不發生辯護人所指與附表壹編號六十三時間
      密接之問題。
三、另(一)玄○○、黃○○指稱：伊所有之財物係遭被告Ｐ○○及ｌ○○等所搶云云。
    (二)Ａ○○、ｍ○○○均指稱：伊等係喝了Ｐ○○、ｌ○○二人交付之飲料，致心
    神喪失，而於不能抗拒之情況下交付財物云云。(三)辛○則稱：伊係遭Ｐ○○等人
    以刀子威脅始交付財物云云。惟查：(一)玄○○及黃○○於警訊時均指稱被告ｌ○○、Ｐ○○等人於其下車前並有交付伊等一包物品，係伊等原先交付之物品，然
    已遭掉包，由此可證玄○○、黃○○之財物均係出於受騙而交付予被告ｌ○○、
    Ｐ○○等人至明，故玄○○、黃○○右揭財物損失，並非出於被告ｌ○○、Ｐ○○等之搶奪，而係出於詐騙應臻明確。(二)又Ａ○○，ｍ○○○二人雖於警訊中指
    稱伊等於喝了被告ｌ○○、Ｐ○○交付之飲料即失去理智，惟Ａ○○於原審法院
    審理中卻指稱：被告ｌ○○、Ｐ○○二人係以四瓶鮮乳騙取伊之財物等語，ｍ○○○並於警訊時指稱伊係從被告ｌ○○、Ｐ○○二人手中取得鋁箔包調味乳三瓶
    而受騙，從而依Ａ○○於原審審理中所述，Ａ○○、ｍ○○○二人顯非喝飲料之
    關係，而係遭被告ｌ○○、Ｐ○○等人以掉包之方式騙取財物至明。(三)辛○所指
    右揭被告Ｐ○○等人持刀取伊之財物一節，業據被告Ｐ○○所堅決否認，且綜觀
  本件其他被害人均未有遭以刀子威脅交付財物者，且辛○於離開前並有受付一包
    物品，果被告Ｐ○○等人以刀子威脅，焉有再交付辛○物品之理，是辛○應係物
    品遭掉包而受騙至明。綜上所述，玄○○、黃○○、Ａ○○、辛○、ｍ○○○右
    揭財物損失，應僅止於遭詐欺取財應無庸疑，併予敘明。
四、移送併辦意旨以：(1)於八十六年三月五日十時許，在臺北縣五股鄉○○路憲兵學
    校前，Ｐ○○、ｌ○○、ａ○○三人以同附表壹編號三所示之手法，騙取乙○○○所有三十萬元，並為取信乙○○○而於掉包後交付乙○○○一包物品，經乙○○○返家後，打開看結果，竟僅為鋁箔包飲料五包，至此乙○○○始知受騙，而
    受有損失。(2)於八十六年二月二十五日上午九時三十分許，在宜蘭縣冬山鄉○○
    村○○路○段三號前，ｌ○○、ａ○○、Ｐ○○三人以同附表壹編號三所示之手
    法，騙取子○○所有之二萬二千元、金項鍊一條、金戒指二只。並為取信子○○
    於掉包後交付子○○一包物品，經子○○返家後，打開結果，竟僅為飲料二瓶，
    子○○至此始知受騙，而受有損失。(3)八十六年三月七日上午九時三十分許，在
    宜蘭縣羅東鎮○○路台北區中小企業銀行附近，ａ○○向林許阿鴦佯稱：「如果
    幫Ｐ○○作媒，可得到很多佣金」，Ｐ○○此時便趨前更稱：「如果你有錢，便
    會給你作媒」。林許阿鴦於是在伊等二人之慫恿下，至台北區中小企業銀行領取
    二十七萬元，加上身上現金二千元，然後一同搭乘ｌ○○駕駛之自小客車離開，
    在車內Ｐ○○、ａ○○二人要求林許阿鴦將錢交伊等保管，迨車行至東山鄉廣興
    村時，林許阿鴦即遭趕下車，待下車檢視財物時，發覺錢袋內之現金已被換成肥
    皂。惟查(一)ｌ○○、ａ○○、Ｐ○○三人以同附表壹編號三之手法，於八十六年
    三月五日上午九時十分許，在高雄市○○區○○路高雄企業銀行前，騙取戊○○○所有之七十萬元，其情形詳如附表壹編號六十二所示，衡情被告等要無可能於
    同日上午十時許又趕往臺北縣五股鄉○○路憲兵學校前行騙乙○○○，且乙○○○於警訊時僅指認被告等之照片，其指認準確度已非無疑，嗣本院提供被告Ｐ○○、ｌ○○二人之照片函請台灣板橋地方法院代為訊問，乙○○○於該院稱：「
    無法確認行騙者是否被告二人」（見本院前審卷第一七九頁），足見此部分之事
    實尚屬不能證明。另ａ○○、Ｐ○○、ｌ○○三人於八十六年三月七日上午十時
    許，在基隆市○○街、中正路口，以同附表壹編號三之手法，騙取蘇陳梅所有之
    三萬二千元及金飾一批，其詳情已如附表壹編號七十所示，則衡諸經驗法則，被
    告等豈有可能於同日上午九時三十分許，在宜蘭縣羅東鎮○○路台北區中小企業
    銀行行騙林許阿鴦，且林許阿鴦當初於警訊時係憑被告等之照片指認，其可信度
    已不高，而其後林許阿鴦於於本院提供被告Ｐ○○、ｌ○○二人之照片囑託台灣
    宜蘭地方法院訊問時，證稱：已無法辨認行騙之人等語，是被告等此部分之犯行
    亦屬無法證明。公訴意旨及併案意旨認被告另參與共犯附表參所示一、二、三、
    四、五之犯行云云；惟查被告等人既已於附表壹編號二十五所載之時地向被害人
    甲○○○詐騙五十萬元，經被害人甲○○○於九十一年十二月三十日在本院調查
    時指訴綦詳，則被告自不可能於同一時間在附表參編號一之時地再向被害人午○
    詐騙四十八萬元。另附表參編號二所載之犯行被害人巳○○○於本院九十一年十
    一月四日調查時自稱無法指認向其詐騙之人是否為被告Ｐ○○，且被告既已於附
    表壹編號五十四所載之八十六年一月二十八日上午八時十分在嘉義縣朴子市○○
    路○段向被害人Ｈ○○○詐騙十五萬一千元，已如前述，自不可能於同日上午九
    時三十分又趕到宜蘭縣羅東鎮稅捐處向被害人阮王玉色詐騙財物。另被告等既已
    在八十六年二月二十六日上午九時十分在附表壹編號六十一所載之時地向被害人
    己○○○詐騙二十五萬八千元，業據被害人己○○○於九十一年十一月四日本院
    調查時指訴歷歷，自不可能於同日上午八時在附表參編號三所載之宜蘭縣蘇澳鎮
    ○○路再向被害人庚○○○詐騙九十三萬及黃金十兩。附表參編號四之犯行，被
    告Ｐ○○未參與行騙，業據被害人蔡粧於警訊中陳述明確（見八十六年度偵字第
    二三三八號卷第二十頁），原判決誤認被告亦有參與，尚有未洽，其中附表參編
    號五之犯行，其犯罪時間為八十六年五月二十七日上午八時，但被告早於同年三
    月二十七日即為警查獲，移經檢察官訊問後以犯罪嫌疑重大而有事實足認為有逃
    亡之虞，諭知收押，至八十七年四月十六日始以無羈押之必要淮予具保停止羈押
    ，被告自不可能參與此次之犯行，上開起訴及移送併辦部分，原應為無罪之諭知
    ，惟公訴及檢察官移送併辦意旨認此部份與前開科刑部分為實質上一罪有裁判上
    一罪之關係，爰不另為無罪之諭知。
五、按刑法第三百四十條之常業詐欺罪，已於八十八年二月三日修正公布，就罰金刑
    部分提高刑度為五萬元以下罰金，比較新舊法，自以修正前之舊法有利於行為人
    。被告Ｐ○○、ｌ○○二人與ａ○○及其他不詳姓名年籍之人長期詐欺他人，並
    以之詐取暴利，顯均以之為謀生之方式。故核被告所為，係犯修正前刑法第三百
    四十條之常業詐欺罪。公訴人雖未就移送併辦之部分起訴，惟此部分之罪，與經
    起訴之部分有連續犯關係，屬於實質上一罪，依審判不可分原則，本院自得併予
    審酌。被告Ｐ○○與ｌ○○、ａ○○、Ｒ○○及其他不詳姓名年籍之人就右揭詐
    欺犯行，有犯意聯絡及行為之分擔，均為共同正犯。原審予以論罪科刑，固非無
    見，惟查刑法第三百四十條之常業詐欺罪，已於八十八年二月三日修正公布，就
    罰金刑部分提高刑度為五萬元以下罰金，原判決未及比較新舊法而為適用。原判
    決附表壹編號十四及四十八，被害人乙○○○、李秀霞部分，並非被告等所為，
    已如上述，原審未詳為勾稽，誤認為係被告等所犯。附表壹編號六十二部分，被
    告犯罪行為時間係八十五年四月二十三日上午十時三十分（見八十六年度偵字第
    二一四七號卷第四十、三十二頁），原審誤為八十六年三月七日上午十時許。(三)
    附表壹編號六十三部分，被告Ｐ○○未參與行騙，業據蔡粧於警訊中陳述明確（
    見八十六年度偵字第二三三八號卷第二十頁），原判決誤認為被告Ｐ○○亦有參
    與。原判決附表壹編號七十五與附表四十三內容相同，原審竟予重複論列，自應
    將原判決附表壹編號七十五刪除。附表壹編號十三，原審未及併予審理。附表壹
    編號四之犯行Ｒ○○並未參加，原審誤認Ｒ○○有參與此部分之犯行，又原判決
    認被告另參與共犯附表參所示一、二、三、四、五之犯行云云；惟查被告等人既
    已於附表壹編號二十五所載之時地向被害人甲○○○詐騙五十萬元，經被害人甲○○○施九十一年十二月三十日在本院調查時指訴綦詳，則被告自不可能於同一
    時間在附表參編號一之時地再向被害人午○詐騙四十八萬元。另附表參編號二所
    載之犯行被害人巳○○○於本院九十一年十一月四日調查時自稱無法指認向其詐
    騙之人是否為被告Ｐ○○，且被告既已於附表壹編號五十四所載之八十六年一月
    二十八日上午八時十分在嘉義縣朴子市○○路○段向被害人Ｈ○○○詐騙十五萬
    一千元，已如前述，自不可能於同日上午九時三十分又趕到宜蘭縣羅東鎮稅捐處
    向被害人阮王玉色詐騙財物。另被告等既已在八十六年二月二十六日上午九時十
    分在附表壹編號六十一所載之時地向被害人己○○○詐騙二十五萬八千元，業據
    被害人己○○○於九十一年十一月四日本院調查時指訴歷歷，自不可能於同日上
    午八時在附表參編號三所載之宜蘭縣蘇澳鎮○○路再向被害人庚○○○詐騙九十
    三萬及黃金十兩。附表參編號四之犯行，被告Ｐ○○未參與行騙，業據被害人蔡
    粧於警訊中陳述明確（見八十六年度偵字第二三三八號卷第二十頁），原判決誤
    認被告亦有參與，尚有未洽；其中附表參編號五之犯行，其犯罪時間為八十六年
    五月二十七日上午八時，但被告早於同年三月二十七日即為警查獲，移經檢察官
    訊問後以犯罪嫌疑重大而有事實足認為有逃亡之虞，諭知收押，至八十七年四月
    十六日始以無羈押之必要淮予具保停止羈押，被告自不可能參與此次之犯行，原
    審認被告亦參與此部分之犯行均尚有未洽，被告等顯以犯罪為常業，檢察官於起
    訴書內並據以聲請對其諭知強制工作之處分，惟原判決竟漏為此項諭知，復未說
    明何以不宣告強制工作之理由，均有未洽，被告仍執陳詞，否認犯罪，任意指摘
    原判決不當，固無可取，惟原判決既有上開可議之處，檢察官上訴並據以指摘原
    判決不當，為有理由，應予撤銷改判。爰審酌被告Ｐ○○到案後矢口否認犯行，
    毫無悔意，且其行騙次數甚多，行騙之對象多數為無法再行謀生老年人之一生積
    蓄及其生活之憑依，對社會危害甚大，及其所獲不法利益甚鉅並其他一切情狀，
    量處被告Ｐ○○有期徒刑伍年；又被告犯罪時間自七十九年間起至八十六年間為
    止，期間長達七年，顯以犯罪詐欺罪為常業，應於刑之執行完畢或赦免後，令入
    勞動場所強制工作，其期間為三年。又扣案之現金新台幣七十二萬元係被告Ｐ○○、ｌ○○、ａ○○三人犯罪所得之贓款，應發還被害人，包裹一包、福樂鮮奶
    二包係ａ○○所有供被告三人犯罪所用之物，郵局存款簿一本、郵局存款單一張
    亦係被告ｌ○○所有供犯罪所用之物，分據被告ｌ○○、Ｐ○○、ａ○○三人供
    明，應依法宣告沒收。至ａ○○所持有之所有人何其生於四年前失竊之郵局存款
    簿一本，並非犯罪所用或犯罪所得之物，爰不予宣告沒收，應發還予被害人何其
    生，併予敘明。
六、據上論結，應依刑事訴訟法第三百六十九條第一項前段、第三百六十四條、第二
    百九十九條第一項前段，刑法第二條第一項、二十八條、修正前第三百四十條、
    第九十條、第三十八條第一項第二款，罰金罰鍰提高標準條例第一條前段，判決
    如主文。
本案經檢察官壬○○到庭執行職務。
中      華      民      國      九十二   年       三      月    十二    日
                                    臺灣高等法院臺中分院刑事第四庭
                                          審判長法  官  洪  耀  宗
                                                法  官  江  德  千
                                                法  官  劉  登  俊
右正本證明與原本無異。
如不服本判決應於收受送達後十日內向本院提出上訴書狀，其未敘述上訴之理由者並
得於提起上訴後十日內向本院補提理由書（均須按他造當事人之人數附繕本）。
                                                書記官  林  水  濱
中      華      民      國      九十二   年       三      月    十三    日
附錄法條：
刑法第三百四十條：
以犯前條之罪為常業者，處一年以上七年以下有期徒刑，得併科五千元以下罰金。
附表壹：
編號              犯  罪  事  實
一、
    於八十一年九月十八日上午十時三十分許，在南投市○○路附，Ｐ○○夥同不詳
    姓名年籍之女子一名於右揭時地，以由一人假扮傻女，另一人佯與亥○○搭訕之
    方式，向亥○○誆稱：該傻女皮包內有許多錢，常常被人騙去，請亥○○做好人
    將該傻女之錢騙過來，以便繳交派出所或救濟院等語，使亥○○不疑有詐，而與
    Ｐ○○及該不詳姓名年籍之傻女，共乘一部計程車，前往南投縣集集鎮○○里○○路十六之五十六號住處，拿取亥○○之存款簿、定期存款單前往集集農會領取
    現金新台幣(下同)六十八萬元，連同亥○○所有之現金二萬元計七十萬元，並亥
    ○○之金項鍊二條、金手鍊二條、金手指二只，交付Ｐ○○等二人，Ｐ○○二人
    為取信亥○○即將傻女之皮包於掉包後交付亥○○保管，嗣Ｐ○○二人即借機佯
    稱先行離開，亥○○則獨自步行返家，俟返家後，打開Ｐ○○等二人交付之傻女
    之皮包，竟為一堆白紙，亥○○始知受騙。
二、
    於八十三年四月十三日上午十時許，在南投市○○街英仁外科，Ｐ○○向ｈ○○
    誆稱：某不詳姓名年籍之男子很傻，要拿五千元還人，若陪該男子走，該男子會
    付工資給人等語，ｈ○○不疑有詐，即與Ｐ○○、及該不詳姓名之男子二人搭一
    輛計程車，回ｈ○○南投縣集集鎮○○里○○路一○一號住處，取現金六千元及
    金戒指二只、金項鍊一條，金手鐲一只，再往集集農會領取現金八萬元，交付Ｐ
    ○○等人保管，而於未取得該男子之工資前，Ｐ○○等二人已先行離開，使ｈ○○因此受騙而受有損失。
三、
    於八十六年二月二十七日上午十時許，在臺中市公保醫院門口，由ａ○○向Ｄ○○搭訕，Ｐ○○則裝為精神不正常之人，ａ○○先向Ｄ○○表示Ｐ○○係傻子光
    吃麵就付一千元，一天花掉百餘萬元，請Ｄ○○與伊一起做善事，帶Ｐ○○去找
    帥哥等語，使Ｄ○○陷於錯誤，而與ａ○○、Ｐ○○共同坐上ｌ○○之計程車，
    在車上Ｐ○○、ｌ○○、ａ○○三人為取得Ｄ○○之信任並露出一裝有大鈔數疊
    之手提袋，供Ｄ○○觀覽，並表示如果Ｄ○○將郵局之定期存款全部領出，該手
    提袋內之鈔票，全歸Ｄ○○所有，使Ｄ○○不疑有詐，而至郵局領出一百萬元，
    連同Ｄ○○所有之手鍊二條、手環三個、項鍊三條、戒指五只、及身上之七千元
    ，均交付Ｐ○○、ｌ○○、ａ○○等三人，詎三人於取得Ｄ○○之上開物品後，
    即將該手提袋之物品掉包為無價值之物，再將上開手提袋交付Ｄ○○，Ｄ○○返
    家打開包裹，結果竟均為無價之物，Ｄ○○至此始知受騙而受有損失。
四、
    於八十四年六月二十一日上午十時許，在臺中縣霧峰鄉菜市場由某不詳姓名年籍
    之男子以佯裝問路之方式，與Ｐ○○、ａ○○、三人以同編號三裝瘋賣傻之手段
    騙取辛○八萬七千元及項鍊一條、並為取信辛○而於掉包後交付一包物品，經辛○返家後，打開看，竟僅為絲巾，至此辛○始知受騙，而受有損失。
五、
    於八十五年二月十三日上午九時許，南投縣竹山鎮○○路精漢堂功夫館附近，由
    Ｐ○○、ａ○○及不詳姓名年籍之男子三人以同編號三之手段，騙取Ｅ○○所有
    之新台幣八十七萬元。並為取信Ｅ○○而於掉包後交付Ｅ○○一包物品，經Ｅ○○返家後，打開看結果，竟僅為無用之物，至此辛○始知受騙，而受有損失。
六、
    於八十五年十一月二十九日早上十一時許，在彰化縣永靖鄉永靖郵局附近，Ｐ○○、ｌ○○、ａ○○三人以同編號三之手法，騙取Ｔ○所有之現金八萬元。並為
    取信Ｔ○而於掉包後交付Ｔ○一包物品，經Ｔ○返家後，打開看結果，竟僅為無
    用之物，至此Ｔ○始知受騙，而受有損失。
七、
    於八十五年十一月十四日上午十一時三十分許，在臺中市○○路附近，Ｐ○○、
    ｌ○○、ａ○○三人以同編號三之手法，騙取ｋ○○○現金三十萬元。並為取信
    ｋ○○○而於掉包後交付ｋ○○○一包物品，經ｋ○○○返家後，打開看結果，
    竟僅為養樂多飲料六瓶，至此ｋ○○○始知受騙，而受有損失。
八、
    於八十五年三月十七日上午十一時許，在南投縣草屯鎮，由Ｐ○○、ｌ○○、ａ
    ○○三人以同編號三所示之手法，騙取天○○○所有之五十萬元，並為取信天○○○而於掉包後交付天○○○一包物品，經天○○○返家後，打開看結果，竟僅
    為鋁箔包飲料六瓶，至此天○○○始知受騙，而受有損失。
九、
    於八十六年一月十四日十四時許，在臺中縣豐原中正路市場前，Ｐ○○、ｌ○○
    、ａ○○三人以同編號三之方式，騙取Ｗ○○○所有之八十五萬元，並為取信Ｗ
    ○○○而於掉包後交付Ｗ○○○一包物品，經Ｗ○○○返家後，打開看結果，竟
    僅為九包麵條，至此Ｗ○○○始知受騙，而受有損失。
十、
    於八十五年三月二十一日十一時許，在彰化市八卦山下，Ｐ○○、ａ○○二人以
    同編號三所示之手法，騙取Ａ○○所有之二十九萬五千元、金項鍊三條、金戒指
    五指、金手鍊三條，並為取信Ａ○○而於掉包後交付Ａ○○一包物品，經返家後
    ，打開看結果，竟僅為鋁箔包味全鮮乳四瓶，至此Ａ○○始知受騙，而受有損失
    。
十一、
    於八十年十月二日上午十時許，在南投縣南投市公路局車站前，Ｐ○○、ａ○○
    二人以同編號三之手法，騙取ｍ○○○所有之二十萬元，並為取信ｍ○○○而於
    掉包後交付ｍ○○○一包物品，經ｍ○○○返家後，打開看結果，竟僅為鋁箔包
    調味乳三瓶，至此ｍ○○○始知受騙，而受有損失。
十二、
    於八十六年三月二十六日上午八時三十分許，在彰化縣溪湖鎮○○路附近由Ｐ○○、ｌ○○、ａ○○三人以同編號三之手法，騙取黃○○所有之一萬六千元、金
    項鍊三條、金戒指二只、金耳墜二對、金手環一只，並為取信黃○○而於掉包後
    交付黃○○一包物品，經黃○○返家後，打開看結果，竟僅為味全果汁牛奶二瓶
    ，至此黃○○始知受騙，而受有損失。
    條，至此午○始知受騙，而受有損失。
十三、
    於八十五年五月十七日十時許，在彰化縣北斗鎮○○路二一五號前，Ｐ○○、ｌ
    ○○、ａ○○三人以同編號三所示之手法，騙取黃嘉代所有新台幣約五萬元、美
    金一千二百元、日幣十一萬元、一兩重項鍊一條及玉石一塊，並為取信黃嘉代而
    於掉包後交付黃嘉代一包物品，經黃嘉代返家後，打開看結果，竟僅為鋁箔包飲
    料五包，至此黃嘉代始知受騙，而受有損失。
十四、
    於八十六年三月四日上午八時二十分許，在臺中縣清水鎮電信局附近，ｌ○○、
    ａ○○二人夥同不詳姓名之女子一名，以同編號三所示之手法，騙取Ｓ○○○所
    有之二百五十萬元，並為取信Ｓ○○○而交付Ｓ○○○一包物品，經Ｓ○○○返
    家後，打開看結果，竟僅為麵條七包。
十五、
    於八十五年一月十一日上午八時三十分許，在基隆市○○路五八○巷口附近，Ｐ
    ○○、ｌ○○、ａ○○素珠三人以同編號三所示之手法，騙取余胡阿珠所有之五
    十萬元及金飾一批，並為取信余胡阿珠而於掉包後交付余胡阿珠一包物品，經余
    胡阿珠返家後，打開看結果，竟僅為鋁箔包飲料六瓶，至此余胡阿珠始知受騙，
    而受有損失。
十六、
    於八十五年二月十二日上午八時許，在基隆市○○路附近，Ｐ○○、ｌ○○、ａ
    ○○三人以同編號三所示之手法，騙取林秋霞所有之三十八萬元及金飾一批，並
    為取信林秋霞而於掉包後交付林秋霞一包物品，經林秋霞返家後，打開看結果，
    竟僅為味全牛奶六瓶，至此林秋霞始知受騙，而受有損失。
十七、
    於八十五年五月三日上午九時許，在基隆市○○路路口，由Ｐ○○、ａ○○二人
    夥同一不詳姓名年籍之成年男子以同編號三所示之手法，騙取巫張淑女所有之五
    十萬元，並為取信巫張淑女而於掉包後交付巫張淑女一包物品，經巫張淑女返家
    後，打開看結果，竟僅為白報紙及飲料，至此巫張淑女始知受騙，而受有損失。
十八、
    於八十五年五月二十日上午十時十分許，在基隆市○○路、愛九路路口，由Ｐ○○、ａ○○二人夥同一不詳姓名年籍之成年男子以同編號三所示之手法，騙取俞
    呂滿所有之八十萬元，並為取信俞呂滿而於掉包後交付俞呂滿一包物品，經俞呂
    滿女返家後，打開看結果，竟僅為白報紙，至此俞呂滿始知受騙，而受有損失。
十九、
    於八十五年九月十九日上午八時三十分許，在基隆市○○路與號延平街口附近，
    Ｐ○○、ｌ○○、ａ○○三人以同編號三所示之手法，騙取張謝茶所有之三十萬
    元及金手鐶一只，並為取信張謝茶而於掉包後交付張謝茶一包物品，經張謝茶返
    家後，打開看結果，竟僅為味全牛奶六瓶，至此張謝茶始知受騙，而受有損失。
二十、
    於八十五年十月十八日上午十時許，在基隆市○○路二十一號前，Ｐ○○、ａ○○、及不詳姓名年籍之成年男子三人以同編號三所示之手法，騙取黃邱月所有之
    一百五十萬元，並為取信黃邱月而於掉包後交付黃邱月一包物品，經黃邱月返家
    後，打開看結果，竟僅為麵條及飲料，至此黃邱月始知受騙，而受有損失。
二十一、
    於八十五年十二月十七日上午九時許，在南投市○○路與民族路路口，Ｐ○○、
    ｌ○○、ａ○○三人以同編號三所示之手法，騙取戌○○所有之一百萬元，並為
    取信戌○○而於掉包後交付戌○○一包物品以抵充一百萬元，經戌○○返家後，
    打開看結果，竟僅為無價值之物品，至此戌○○始知受騙，而受有損失。
二十二、
    於八十四年四月十三日上午九時許，在南投市○○街，Ｐ○○、ａ○○與不詳姓
    名年籍之成年男子三人以同編號三所示之手法，騙取廖李玷所有之十七萬一千六
    百元金飾四兩餘，並為取信廖李玷而於掉包後交付廖李玷一包物品，經廖李玷返
    家後，打開看結果，竟僅為白紙，至此廖李玷始知受騙，而受有損失。
二十三、
    於八十四年十月二日上午十時許，在臺中縣沙鹿鎮○○路三八○一號前，Ｐ○○
    、ｌ○○、ａ○○三人以同編號三所示之手法，騙取Ｏ○○○所有之一百一十八
    萬元，並為取信Ｏ○○○而於掉包後交付Ｏ○○○一包物品，經Ｏ○○○返家後
    ，打開看結果，竟僅為十瓶鋁箔包飲料，至此Ｏ○○○始知受騙，而受有損失。
二十四、
    於八十五年十一月中旬某日，在宜蘭縣羅東鎮東光國中附近，Ｐ○○、ｌ○○、
    ａ○○三人以同編號三所示之手法，騙取卯○○所有之一百萬元，並為取信卯○○而於掉包後交付卯○○一包物品，經卯○○返家後，打開看結果，竟僅為十二
    瓶鮮乳，至此卯○○始知受騙，而受有損失。
二十五、
    於八十五年九月六日上午十時許，在彰化縣和美鎮○○路及彰化市第六信用合作
    社附近，Ｐ○○、ａ○○與另一不詳姓名年籍之成年男子三人以同編號三所示之
    手法，騙取甲○○○所有之五十萬元，並為取信甲○○○而於掉包後交付甲○○○一包物品，經甲○○○返家後，打開看結果，竟僅為鮮乳八包，至此甲○○○
    始知受騙，而受有損失。
二十六、
    於八十五年四月五日上午十時許，在臺中市○○路及臺中市第八信用合作社附近
    ，Ｐ○○、ａ○○、不詳姓名年籍之成年男子三人以同編號三所示之手法，騙取
    黃謝春梅所有之三十萬元、白金項鍊一條、金戒指一只，並為取信黃謝春梅而於
    掉包後交付黃謝春梅一包物品，經黃謝春梅返家後，打開看結果，竟僅為鮮乳六
    包，至此黃謝春梅始知受騙，而受有損失。
二十七、
    於八十五年十一月三十日上午九時三十分許，在彰化市○○路臺灣化學公司前，
    Ｐ○○、ｌ○○、ａ○○三人以同編號三所示之手法，騙取Ｋ○○○所有之九十
    萬元，並為取信Ｋ○○○而於掉包後交付Ｋ○○○一包物品，經Ｋ○○○返家後
    ，打開看結果，竟僅為飲料若干瓶，至此Ｋ○○○始知受騙。
二十八、
    於八十五年十二月十四日上午十時許，在臺中市○○路及第十一信用合作社附近
    ，Ｐ○○、ｌ○○、ａ○○三人以同編號三所示之手法，騙取Ｖ○○○所有之六
    十萬元，並為取信Ｖ○○○而於掉包後交付Ｖ○○○一包物品，經Ｖ○○○返家
    後，打開看結果，竟僅為麵條，至此Ｖ○○○始知受騙，而受有損失。
二十九、
    於八十五年十二月十六日上午十時至十二時許，在宜蘭縣羅東鎮○○路附近及羅
    東農會附近，Ｐ○○、ｌ○○、ａ○○三人以同編號三所示之手法，騙取ｊ○○○所有之五十五萬元，並為取信ｊ○○○而於掉包後交付ｊ○○○一包物品，經
    ｊ○○○英返家後，打開看結果，竟僅為無價值之物，至此ｊ○○○始知受騙，
    而受有損失。
三十、
    Ｐ○○於八十五年十二月三十一日上午九時許，前往南投縣南投市○○里○○路
    三號Ｐ○○住處，向Ｙ○○誆稱：伊係南投市公所職員，欲調查Ｙ○○低收入戶
    之情形，請Ｙ○○交出印鑑、存摺等物以便逢年過節可得領取物品及補助，使Ｙ
    ○○不疑有詐，而將印鑑、存摺及取款條交付Ｐ○○，並先押妥取款條，交付Ｐ
    ○○，使Ｐ○○得以順利詐得Ｙ○○所有之二十八萬元。
三十一、
    於八十五年九月二十六日，在南投縣竹山鎮竹山里竹山郵局附近，Ｐ○○、ｌ○○、ａ○○三人以同編號三所示之手法，騙取Ｃ○○○所有之二十萬元，並為取
    信Ｃ○○○而於掉包後交付Ｃ○○○一包物品，經Ｃ○○○返家後，打開結果，
    竟僅為麵條，至此始知受騙，而受有損失。
三十二、
    於七十九年農曆二月十日上午，在南投縣草屯鎮○○路附近，Ｐ○○、ｌ○○、
    ａ○○三人以同編號三所示之手法，騙取宙○○○所有之七萬元，並為取信宙○○○而於掉包後交付宙○○○一包物品，經宙○○○返家後，打開結果，竟僅為
    一包餅干，至此宙○○○始知受騙，而受有損失。
三十三、
    於八十一年九月下旬，在彰化市○○路附近，Ｐ○○、ｌ○○及另一名姓年籍不
    詳之成年女子三人以同編號三所示之手法，騙取丙○○所有之二十九萬元、金手
    鐶一條、金項鍊一條、金戒指一只，並為取信丙○○於掉包後交付丙○○一包物
    品，經丙○○返家後，打開結果，竟僅為無價值之物品，至此丙○○始知受騙，
    而受有損失。
三十四、
    於八十一年六月間，在臺中市○○路與台中郵局第四支局附近，Ｐ○○、ａ○○
    及另一不詳姓名年籍之成年男子三人以同編號三所示之手法，騙取丁○○所有之
    六十萬元，並為取信丁○○於掉包後交付丁○○一包物品，經丁○○返家後，打
    開結果，竟僅為無價值之物品，至此丁○○始知受騙，而受有損失。
三十五、
    於八十五年十一月二十九號上午九時許，在臺中縣清水鎮華南銀行及清水鎮農會
    前，Ｐ○○與不詳姓名年籍之成年女子及不詳姓名年籍之男子三人以同編號三所
    示之手法，騙取ｅ○○○所有之三十七萬二千元。
三十六、
    於八十四年四月二十四日上午十一時許，在臺中市榮民總醫院，Ｐ○○、ａ○○
    二人見丑○○係榮民，認有機可乘，即由Ｐ○○及ａ○○以辦理大陸探親為由，
    與丑○○搭訕，並佯稱先由繳款三十二萬元給伊二人，丑○○於大陸之吃住即無
    問題，使丑○○不疑有詐，而交付Ｐ○○三十二萬元，而Ｐ○○、ａ○○二人於
    詐得丑○○之款項後，隨即逃逸，丑○○於久等未得音訊始知受騙，而受有損失
    。
三十七、
    於八十四年九月下旬，在南投縣草屯鎮○○路口及草屯鎮農會附近，Ｐ○○及ａ
    ○○二人以同編號三所示之手法，騙取Ｕ○○所有之二十萬元，並為取信Ｕ○○
    於掉包後交付Ｕ○○一包物品，經Ｕ○○返家後，打開結果，竟僅為無價值之物
    品，至此Ｕ○○始知受騙，而受有損失。
三十八、
    於八十四年十一月二十八日上午十時十分許，在南投縣水里鄉○○路附近，Ｐ○○、ｌ○○、ａ○○三人以同編號三所示之手法，騙取辰○○○所有之五萬元、
    金項鍊一條、金戒指一只，並為取信辰○○○於掉包後交付辰○○○一包物品，
    經辰○○○返家後，打開結果，竟僅為石頭及口香糖，至此辰○○○始知受騙，
    而受有損失。
三十九、
    於八十四年十二月八日上午十時許，在彰化市○○街口及彰化郵局，Ｐ○○、ｌ
    ○○、ａ○○三人以同編號三所示之手法，騙取Ｍ○所有之七十五萬元，並為取
    信Ｍ○於掉包後交付Ｍ○一包物品，經Ｍ○返家後，打開結果，竟僅為二十瓶之
    鮮奶，至此Ｍ○始知受騙，而受有損失。
四十、
    於八十五年九月七日上午九時許，在彰化市○○路與中正路口，ｌ○○、ａ○○
    及一名姓名年籍不詳之成年女子三人以同編號三所示之手法，騙取Ｉ○○所有之
    八十五萬元，並為取信Ｉ○○於掉包後交付Ｉ○○一包物品，經Ｉ○○返家後，
    打開結果，竟僅為鋁箔包牛奶十瓶，Ｉ○○至此始知受騙，而受有損失。
四十一、
    於八十五年二月六日上午九時二十分許，在宜蘭縣羅東鎮○○里○○路六十三號
    前，ｌ○○、ａ○○、Ｐ○○三人以同編號三所示之手法，騙取ｂ○○所有之九
    萬元、金項鍊四條、金戒指四只，並為取信ｂ○○於掉包後交付ｂ○○一包物品
    ，經ｂ○○返家後，打開結果，竟僅為巧克力二盒，ｂ○○至此始知受騙，而受
    有損失。
四十二、
    於八十五年六月二十八日上午十時許，在宜蘭市○○路與三清路口，ｌ○○、ａ
    ○○、Ｐ○○三人以同編號三之手法，騙取Ｘ○○所有之一百萬一十五萬元，且
    為取信Ｘ○○，並於掉包後交付Ｘ○○一包物品，佯稱係傻子之金錢，俟Ｘ○○
    返家後，打開該包物品，結果係六瓶鋁箔包飲料，Ｘ○○至此始騙。
四十三、
    於八十五年十二月五日上午七時許，在宜蘭市○○路與文化街口，ａ○○、Ｐ○○與一名姓名年籍不詳之成年男子三人以同編號三所示之手法，騙取Ｂ○○○所
    有之十六萬元。
四十四、
    於八十五年十二月七日上午十時三十分許，在宜蘭市南館市場，ｌ○○、ａ○○
    、Ｐ○○三人以同編號三所示之手法，騙取未○○所有之三萬元、金飾一批。並
    為取信未○○於掉包後交付未○○一包物品，經未○○返家後，打開結果，竟僅
    為飲料及石頭，未○○至此始知受騙，而受有損失。
四十五、
    於八十五年十二月三十日上午八時三十分許，在宜蘭縣羅東鎮○○路大和眼鏡行
    旁，ｌ○○、ａ○○、Ｐ○○三人以同編號三所示之手法，騙取ｉ○○所有之三
    十萬元、金飾一批。而於掉包後交付ｉ○○，經ｉ○○返家後，打開結果，竟僅
    為肥皂及飲料。ｉ○○至此始知受騙，而受有損失。
四十六、
    於八十六年一月二十二日上午十時許，在宜蘭縣羅東鎮○○路與中正路口，ｌ○○、ａ○○、Ｐ○○三人以同編號三所示之手法，騙取癸○○○所有之四十四萬
    元。並為取信癸○○○於掉包後交付癸○○○一包物品，經癸○○○返家後，打
    開結果，竟僅為肥皂，癸○○○至此始知受騙，而受有損失。
四十七、
    於八十六年三月十四日日上午十時三十分許，在宜蘭縣羅東鎮○○路羅東農會前
    ，ｌ○○、ａ○○、Ｐ○○三人以同編號三所示之手法，騙取寅○○所有之六十
    萬元。並為取信寅○○交付寅○○於掉包後交付保管Ｐ○○保管之物品一包，經
    寅○○返家後，打開結果，竟僅為飲料八瓶鮮乳，寅○○至此始知受騙，而受有
    損失。
四十八、
    於八十五年九月十二日上午八時許，在南投縣竹山鎮○○路附，ａ○○向酉○○○表示稱：Ｐ○○是個瘋子，剛剛在麵攤吃了一碗麵，付了一千元給老闆，沒有
    找錢，而這個瘋子還有很多錢，欲至海產店等語，同時出言邀請酉○○○一起前
    往，以免Ｐ○○所帶之現金遭人拐騙，使酉○○○不疑有詐，而與ａ○○同行，
    並乘坐ｌ○○所駕駛之計程車，而以同編號三之方式，騙取酉○○○所有一百三
    十六萬元，且為取信酉○○○，並於掉包後交付酉○○○一包物品，俟酉○○○
    返家後，打開該包物品，結果係六塊香皂，酉○○○至此始知受騙而受有損失。
四十九、
    於八十四年十二月八日上午八時二十五分許，在彰化市大安銀行附近，ａ○○、
    Ｐ○○二人以同編號三之方式，騙取ｆ○○所有之四十四萬元。
五十、
    於八十六年一月十四日上午八時許，在臺中市○○路市政府前，ａ○○、Ｐ○○
    、ｌ○○三人以同編號三之手法，騙取宇○○○所有之六十萬元，且為取信宇○○○，並於掉包後交付宇○○○一包物品，俟宇○○○返家後，打開該包物品，
    結果係六塊香皂，宇○○○至此始知受騙而受有損失。
五十一、
    於八十六年一月十六日上午九時三十分許，在南投市省立醫院，Ｐ○○、ｌ○○
    二人夥同另一姓名不詳之成年女子，以同編號三之手法騙取Ｎ○○○所有之三十
    萬七千元，且為取信Ｎ○○○，並於掉包後交付Ｎ○○○一包物品，俟Ｎ○○○
    返家後，打開該包物品，結果係六瓶年奶，Ｎ○○○至此始知受騙而受有損失。
五十二、
    於八十六年一月十九日上午九時許，在南投縣名間鄉○○路附近，ａ○○、Ｐ○○、不詳姓名籍之成年男子三人以同編號三之手法，騙取ｃ○○所有之三十二萬
    元，且為取信ｃ○○，並於掉包後交付ｃ○○一包物品，俟ｃ○○返家後，打開
    該包物品，結果係一包報紙及鮮奶一瓶，ｃ○○至此始知受騙而受有損失。
五十三、
    於八十六年二月二十日上午八時許，在南投縣名間鄉濁水村媽祖廟附近，ａ○○
    、Ｐ○○、不詳姓名年籍之成年男子三人以同編號三之手法，騙取ｇ○○○所有
    之三十五萬五千元、金戒指五只、金手鍊二條、金項鍊一條，且為取信ｇ○○○
    ，並於掉包後交付ｇ○○○一包物品，俟ｇ○○○返家後，打開該包物品，結果
    係四包巧克力，ｇ○○○至此始知受騙而受有損失。
五十四、
    於八十六年一月二十八日上午八時十分許，在嘉義縣朴子市○○路○段附近，ａ
    ○○、Ｐ○○、不詳姓名年籍之成年男子三人以同編號三之手法，騙取Ｈ○○○
    所有之十五萬一千元，且為取信Ｈ○○○，並於掉包後交付Ｈ○○○一包物品，
    佯稱係Ｈ○○○原先交付伊等之物品，俟Ｈ○○○返家後，打開該包物品，結果
    係二瓶鋁箔裝飲料及報紙，Ｈ○○○至此始知受騙而受有損失。
五十五、
    於八十六年三月二十日上午十時許，在臺中縣太平鄉○○路太平市場附近，ａ○○、Ｐ○○、ｌ○○三人以同編號三之手法，騙取林月我所有之六十萬元、金項
    鍊二條、金戒指四只、金手鍊一條，且為取信，並於掉包後交付林月我一包物品
    ，佯稱內有七十萬元，俟林月我返家後，打開該包物品，結果係六瓶鋁箔裝密豆
    奶，林月我至此始知受騙而受有損失。
五十六、
    於八十一年八月中旬某日上午十一時許，在臺北市○○路口公車站牌附近，Ｐ○○與不詳姓名年籍之女子一名，以同編號三之手法，騙取申○○所有四十五萬元
    及金元寶、金塊一個、戒指一枚，且為取信申○○，並於掉包後交付申○○一包
    物品，俟申○○返家後，打開該包物品，結果係白紙，申○○至此始知受騙而受
    有損失。
五十七、
    於八十五年一月三十日上午八時許，在基隆市暖暖區舊東勢煤礦前，ａ○○、Ｐ
    ○○、ｌ○○三人以同編號三之手法，騙取周闕腳所有之五十萬元及金項鍊一條
    ，且為取信周闕腳，並於掉包後交付周闕腳一包物品，俟周闕腳返家後，打開該
    包物品，結果係無價值之物，周闕腳至此始知受騙而受有損失。
五十八、
    於八十六年一月三十一日上午九時三十分許，在臺北縣林口鄉○○○○路口附近
    ，ａ○○、Ｐ○○、ｌ○○三人以同編號三之手法，騙取黃陳所有之二百萬元
    ，且為取信黃陳，並於掉包後交付黃陳一包物品，佯稱係黃陳交付之物品
    ，俟黃陳返家後，打開該包物品，結果係報紙，黃陳至此始知受騙而受有損
    失。
五十九、
    於八十五年四月二十三日上午十時三十分許，在基隆市○○路、信七路口，ａ○○、Ｐ○○、ｌ○○三人以同編號三之手法，騙取王吳金蓮所有之八萬元及金飾
    一批，且為取信王吳金蓮，並於掉包後交付王吳金蓮一包物品，佯稱係王吳金蓮
    原先交付之物品且多加幾萬元，俟王吳金蓮返家後，打開該包物品，結果係報紙
    ，王吳金蓮至此始知受騙而受有損失。
六十、
    於八十六年二月二十七日上午十一時三十分許，在雲林縣西螺鎮○○路文祠廟前
    ，Ｐ○○與不詳姓名年籍之成年女子二人以同編號三之手法，騙取地○○○所有
    之八十萬元，且為取信地○○○，並於掉包後交付地○○○一包物品，佯稱係地
    ○○○原先交付之物品，俟地○○○返家後，打開該包物品，結果係八瓶鮮奶，
    地○○○至此始知受騙而受有損失。
六十一、
    於八十六年二月二十六日上午九時十分許，在南投縣埔里縣西寧路媽祖廟旁，ｌ
    ○○、ａ○○、Ｐ○○三人以同編號三之手法，騙取己○○○所有之二十五萬八
    千元，且為取信己○○○，並於掉包後交付己○○○一包物品，佯稱係己○○○
    原先交付之物品，俟己○○○返家後，打開該包物品，結果係三盒餅干及報紙，
    己○○○至此始知受騙而受有損失。
六十二、
    於八十六年三月五日上午九時十分許，在高雄市○○區○○路高雄企業銀行前，
    ｌ○○、ａ○○、Ｐ○○三人以同編號三之手法，騙取戊○○○所有之七十萬元
    ，且為取信戊○○○，並於掉包後交付戊○○○一包物品，佯稱係戊○○○原先
    交付之物品，俟戊○○○返家後，打開該包物品，結果係鋁箔包飲料，戊○○○
    至此始知受騙而受有損失。
六十三、
    於八十六年三月七日上午九時許，在臺中市南屯區春社里義芳巷，Ｐ○○與不詳
    名年籍之成年女子二人以同編號三之手法，騙取Ｇ○○所有之四十萬元，且為取
    信Ｇ○○，並交付Ｇ○○一包物品，佯稱係Ｇ○○原先交付之物品，俟Ｇ○○返
    家後，打開該包物品，結果係鋁箔包飲料，Ｇ○○至此始知受騙而受有損失。
六十四、
    於八十六年三月十七日上午九時許，在臺中縣清水鎮三商百貨前，ｌ○○、潘素
    珍、Ｐ○○三人以同編號三之手法，騙取ｄ○○所有之五十萬元，且為取信ｄ○○，並於掉包後交付ｄ○○一包物品，佯稱係ｄ○○原先交付之物品，俟ｄ○○
    返家後，打開該包物品，結果係鋁箔包飲料，ｄ○○至此始知受騙而受有損失。
六十五、
    於八十六年三月十八日上午九時許，在高雄縣旗山鎮○○○路市場前，ｌ○○、
    ａ○○、Ｐ○○三人以同編號三之手法，騙取Ｑ○○○所有之六十三萬六千元，
    且為取信Ｑ○○○，並於掉包後交付Ｑ○○○一包物品，佯稱係Ｑ○○○原先交
    付之物品，俟Ｑ○○○返家後，打開該包物品，結果係六瓶鋁箔包飲料，Ｑ○○○至此始知受騙而受有損失。
六十六、
    於八十六年一月底，在臺中市○○路前，ｌ○○、ａ○○、Ｐ○○三人以同編號
    三之手法，騙取Ｊ○○○所有之三十萬元、金戒指二只，且為取信Ｊ○○○，並
    於掉包後交付Ｊ○○○一包物品，佯稱係Ｊ○○○原先交付之物品，俟Ｊ○○○
    返家後，打開該包物品，結果係六包鋁箔包飲料，Ｊ○○○至此始知受騙而受有
    損失。
六十七、
    於七十九年上午九時許，在南投縣草屯鎮第一商業銀行前，Ｐ○○、ｌ○○與另
    一不詳姓名年籍之成年女子二人以同編號三之手法，並以暗中掉包之方式騙取玄
    ○○所有之三百三十萬元。
六十八、
    於八十六年二月二十四日上午九時許，在屏東縣南州鄉○○路、南州郵局前，ａ
    ○○、Ｐ○○與另一姓名年籍不詳之男子三人以同編號三之手法，騙取Ｆ○○○
    所有之七十二萬八千元，且為取信Ｆ○○○，並於掉包後交付Ｆ○○○一包物品
    ，佯稱係Ｆ○○○原先交付之物品，俟Ｆ○○○返家後，打開該包物品，結果係
    十本書，Ｆ○○○至此始知受騙而受有損失。
六十九、
    於八十二年十月間某日，在南投市三角公園前，ａ○○、Ｐ○○、ｌ○○三人以
    同編號三之手法，騙取Ｌ○所有之四萬元、金飾十八兩。
七十、
    於八十六年三月七日上午十時許，在基隆市○○街、中正路口，，ａ○○、Ｐ○○、ｌ○○三人以同編號三之手法，騙取蘇陳梅所有之三萬二千元及金飾一批，
    且為取信蘇陳梅，並於掉包後交付蘇陳梅一包物品，佯稱係蘇陳梅原先交付之物
    品，俟蘇陳梅返家後，打開該包物品，結果係報紙，蘇陳梅至此始知受騙而受有
    損失。
附表貳：
      持有人            物  品  名  稱
      ｌ○○     郵局存款簿壹本、郵局存款單壹張
      ａ○○     福樂鮮奶貳包、包裹壹包
附表參：
一、
    於八十五年九月六日上午十時許，在臺北縣永和市合作金庫附近，Ｐ○○、ｌ○○、ａ○○三人以同編號三所示之手法，騙取午○所有之四十八萬元，並為取信
    午○而於掉包後交付午○一包物品，經午○返家後，打開看結果，竟僅為六包麵
    條，至此午○始知受騙，而受有損失。
二、
    於八十六年一月二十八日上午九時三十分許，在宜蘭縣羅東鎮稅捐稽徵處前，ｌ
    ○○、ａ○○、Ｐ○○三人以同編號三所示之手法，騙取巳○○○所有之現金六
    十萬元及金飾一批約值八萬元。並為取信巳○○○於掉包後交付巳○○○一包物
    品，經巳○○○返家後，打開結果，竟僅為飲料二瓶，巳○○○至此始知受騙，
    而受有損
三、
    於八十六年二月二十六日上午八時許，於宜蘭縣蘇澳鎮○○路附近土地公廟，ｌ
    ○○、ａ○○、Ｐ○○三人以同編號三所示之手法騙取庚○○○所有之九十三萬
    元及黃金約十兩。
四、
    於八十六年二月二十五日上午九時許，在南投縣埔里鎮○○里○○街彰化銀行埔
    里分行，ａ○○、ｌ○○及其他不詳姓名成年女子三人以同編號三之手法，騙取
    蔡粧所有之九十九萬一千一百元及美金五百元，且為取信蔡粧，並於掉包後交付
    蔡粧一包物品，佯稱係蔡粧原先交付之物品且多加幾萬元，俟蔡粧返家後，打開
    該包物品，結果係六瓶鮮奶，蔡粧至此始知受騙而受有損失。
五、
    於八十六年五月二十七日上午八時四十五分許，在南投縣埔里鎮○○路舊圓環，
    Ｐ○○、ｌ○○、ａ○○三人，由Ｐ○○擔任傻女，ｌ○○擔任司機，再由ａ○○向Ｚ○○搭訕稱：ａ○○係傻瓜，只要Ｚ○○帶ａ○○前去跳舞，ａ○○就會
    給錢等語，並誘引Ｚ○○一起加入，帶ａ○○去跳舞，使Ｚ○○不疑有詐，而與
    Ｐ○○、ａ○○二人共同乘坐ｌ○○所駕駛之計程車，前往南投縣魚池鄉向Ｚ○○之外甥借三十萬元，惟經Ｚ○○之外甥發覺事有蹊蹺，而未借予Ｚ○○，致Ｐ
    ○○、ｌ○○、ａ○○三人未能行騙得逞。
                                                                        Ｉ


司法院資訊處製作；財團法人民間司法改革基金會備份。
